【裁判字號】    89,易,2089
【裁判日期】    890801
【裁判案由】    毒品危害防制條例
【裁判全文】
臺灣臺中地方法院刑事判決                        八十九年度易字第二八九號
    公  訴  人  台灣台中地方法院檢察署檢察官
    被      告  甲○○
右列被告因違反毒品危害防制條例案件，經檢察官聲請簡易判決處刑（八十九年度毒
偵字第三三五三號），本院認不宜適用簡易程序，改依通常程序審理，判決如左：
    主  文
甲○○無罪。
    理    由
一、公訴意旨略以：被告甲○○前因施用第一級毒品海洛因案件，經本院以八十七年
    度毒聲字第二五一三號（簡易處刑書誤載為二一八三號）裁定送觀察、勒戒後，
    認無繼續施用毒品之傾向，由台灣台中地方法院檢察署檢察官於民國八十七年十
    一月三日以八十七年度偵字第二二六二三號為不起訴處分確定在案；嗣又基於施
    用第二級毒品甲基安非他命之犯意，於八十九年一月十八日之前四、五日內，在
    台中縣豐原市某不詳地點，施用第二級毒品安非他命一次，為警於八十九年一月
    十八日上午，另案拘提解送台灣台中地方法院檢察署，經該署檢察官聲請本院裁
    定送台灣台中看守所附設勒戒處所觀察勒戒時，予以採取尿液送驗結果，安非他
    命類呈陽性反應，始發現上情；後被告甲○○施用毒品部分經依本院於八十九年
    一月四日以八十九年度毒聲字第一三一號裁定，送台灣台中看守所附設勒戒處所
    觀察勒戒後，認有繼續施用毒品傾向，因認被告甲○○涉有施用第二級毒品安非
    他命罪嫌云云。
二、按犯罪事實應依證據認定之，無證據不得推定犯罪事實。又不能證明被告犯罪者
    ，應諭知無罪之判決，刑事訴訟法第一百五十四條、第三百零一條第一項分別定
    有明文。且認定事實所憑之證據，其為訴訟上之證明，須達於通常一般之人均不
    致有所懷疑，而得確信其為事實之程度者，始得據為有罪之認定，倘其證明尚未
    達到此一程度而有合理之懷疑存在時，即不得採為有罪之認定基礎；又鑑定人之
    鑑定，雖足為證據資料之一種，但鑑定報告顯有疑義時，審理事實之法院，仍應
    調查其他必要之證據以資認定，不得專憑不實或不盡之鑑定報告，作為判決之唯
    一證據。最高法院七十六年台上字第四九八六號、四十年台上字第七一號判例分
    別揭有上旨。
三、本件公訴人認被告甲○○涉有施用第二級毒品安非他命犯行，係以卷附之台灣台
    中看守所附設勒戒處所採集被告尿液送鑑驗之結果，被告尿液中有安非他命類之
    陽性反應，並以該所八十九年一月二十日八九中所太總字第○二七八號函所檢附
    之尿液鑑驗報告書及濫用藥物尿液檢驗報書一份為其所憑之論據。訊據被告甲○
    ○則堅決否認此情事，辯稱：並無吸食安非他命之行為等語。經查：按經行政院
    衛生署認可之檢驗機構對於以酵素免疫分析法作初步檢驗呈陽性反應之尿液檢體
    ，均須以氣相層析質譜儀（GC /MS）作確認檢驗，確認檢驗結果呈陽性者，方可
    判定為陽性；而地方衛生局對初步檢驗呈陽性者，則併用另一種不同原理之檢驗
    方法（如Toxi-Lab），結果亦呈陽性者，方可判定為陽性。復以初步檢驗係作為
    篩選需作確認檢驗之尿液檢體，其結果呈陰性者，即可判定為陰性；其結果呈陽
    性者，則尚需進一步作確認檢驗，始能判定是否為陽性，此有行政院衛生署管制
    藥品管理局民國八十九年六月二十六日管檢字第八五八九六號函可參。本案台灣
    台中看守所附設勒戒處所將犯罪嫌疑人之尿液委託經行政院衛生署認可之長昕生
    活事業股份有限公司新東分公司鑑驗，其檢驗結果被告甲○○之尿液中安非他命
    類毒品初篩固呈陽性反應，惟依前開函示之說明，此仍尚需進一步作確認檢驗，
    始能判定是否為陽性，以確認檢驗結果之正確性。今公訴人所據以提起公訴，乃
    僅以由台灣台中看守所附設勒戒處委託長昕生活事業股份有限公司檢驗之濫用藥
    物尿液檢驗報告一紙為憑，雖被告甲○○之尿液經初篩實驗結果呈安非他命類之
    陽性反應，然該尿液檢驗之程序因未進一步作確認檢驗而未完成，是該濫用藥物
    尿液檢驗報告顯尚不具證據能力，自不得作為認定被告本件犯行之依據，參以本
    件被告甲○○又堅詞否認吸食安非他命，且又查無其他積極證據足認被告甲○○
    確有施用第二級毒品安非他命之事實，揆諸前項之規定與說明，本件被告之犯罪
    應屬不能證明，爰應為被告無罪之諭知。
據上論結，應依刑事訴訟法第三百零一條第一項，判決如主文。
中      華      民      國      八十九      年      八    月     一     日
                                  臺灣臺中地方法院刑事第三庭
                                          法    官 張  智  雄
右正本證明與原本無異。
如不服本判決，應於判決送達後十日內向本院提出上訴狀，上訴於臺灣高等法院臺中
分院( 須附繕本 )。
                                          書記官
中    華    民    國      八十九      年       八      月     一    日


司法院資訊處製作；財團法人民間司法改革基金會備份。
